臺灣高等法院花蓮分院刑事判決　　　　　　　　　　　九十年度上訴字第二九八號
　　上　訴　人　臺灣花蓮地方法院檢察署檢察官
　　被　　　告　乙○○
　　選任辯護人　廖學忠
右上訴人因被告違反槍砲彈藥刀械管制條例等案件，不服臺灣花蓮地方法院九十年度
訴字第一八五號中華民國九十年十月二十六日第一審判決（起訴案號：臺灣花蓮地方
法院檢察署九十年度偵字第八九五、一０五三號）提起上訴，本院判決如左：
    主  文
原判決於主文中漏未就乙○○被訴恐嚇為諭知之部分撤銷。
乙○○被訴恐嚇部分無罪。
其餘上訴駁回。
    事  實
一、乙○○非生活習慣特殊國民，竟受阿美族友人即綽號「馬沙克」之楊玉山（所涉
    槍砲罪嫌將另移檢察官偵辦）所託，未經許可，自民國九十年一月間某日起，在
    其位於花蓮縣壽豐鄉水璉村南坑四十號住處內，同時寄藏楊玉山所有之可發射金
    屬具有殺傷力之土製獵槍二枝及持有楊玉山所寄放之十字弓乙把。嗣於同年三月
    九日上午七時許，為警持搜索票在上址查獲，並扣得上開土製獵槍二枝及十字弓
    乙把。
二、案經花蓮縣警察局吉安分局報請台灣花蓮地方法院檢察署檢察官偵查起訴。
    理  由
一、右揭事實，業據被告乙○○於警訊、偵查及原審、本院審理時坦承係受綽號為「
    馬沙克」之友人楊玉山所託而寄放前揭槍械在其住處等情不諱，經核並與證人楊
    玉山在原審審理時證述之情節相符（見原審卷第四十八、四十九頁），復有查獲
    槍械之現場照片六幀，及土製獵槍二枝、十字弓乙把扣案可稽；再者，扣案槍枝
    經送內政部警政署刑事警察局鑑驗之結果，認送鑑之土製長槍二枝均係以土造金
    屬槍管與木質槍身組合而成之土造長槍，以打擊底火（藥）引爆槍管內之火藥為
    發射動力，機械性能良好，均具殺傷力等情，有該局九十年四月二日刑鑑字第四
    二七五八號鑑驗通知書乙份在卷可參，又扣案之十字弓經鑑驗結果則屬槍砲彈藥
    刀械管制條例所列管之刀械，亦有花蓮縣警察局九十年五月十八日（九０）花警
    保字第一八二九九號函附卷足憑。況被告於原審訊問時自承受託之際就知悉受託
    物品為槍枝與十字弓，且知悉應向派出所申請許可始准持有，竟於友人楊玉山未
    取得許可證件前便予受託寄藏，其未經許可寄藏、持有上開槍械之犯行已甚明確
    ，自應依法論科。
二、核被告所為，係犯槍砲彈藥刀械管制條例第十一條第四項未經許可「寄藏」（原
    審雖書為「持有」，惟從原判決主文及事實、理由前後文以觀，應可認係誤植）
    可發射金屬具有殺傷力之槍枝罪及同條例第十四條第三項之未經許可持有刀械罪
    。其一行為觸犯上開二罪名，為想像競合犯，應依刑法第五十五條規定，從一較
    重之該條例第十一條第四項之罪論處。公訴人認被告寄藏土製獵槍之行為係犯同
    條例第八條第四項之罪嫌，尚有未洽，起訴法條應予變更。原審因依上開法律規
    定，並審酌被告前雖曾因涉犯竊盜罪，經原審法院判處罰金四千元並得易服勞役
    ，緩刑二年確定在案，有台灣高等法院被告全國前案紀錄表乙份在卷可參，惟其
    智識程度不高，因受友人之累而罹本件犯行，犯罪動機尚屬單純，惡性非重，且
    受託寄藏後並未加以使用，犯罪後態度尚稱良好等一切情狀，乃判處被告有期徒
    刑一年二月，併科罰金新台幣一萬元，並就罰金部分諭知易服勞役之折算標準。
    再以被告雖有上開前科紀錄，但其所涉前案竊盜犯情輕微，與本案犯罪類型迥不
    相同，且僅被判處罰金刑，非受有期徒刑以上刑之宣告，為勵被告自新及避免短
    期自由刑之弊，仍認本件以暫不執行為適當，乃併宣告緩刑二年，並諭知沒收扣
    案之土製獵槍二枝及十字弓乙把；末按現行槍砲彈藥管制條例第十九條第一項固
    有應於刑之執行完畢或赦免後，令入勞動處所，強制工作三年之規定，然此規定
    因不問對行為人有無預防矯治其社會危險之必要性，一律宣付強制工作三年，限
    制其中不具社會危險性之受處分人之身體、自由部分，其所採措施與所欲達成預
    防矯治之目的及所需程度，不合憲法第二十三條所定之比例原則，已經大法官會
    議第四百七十一號解釋宣告不予適用，而本件被告非屬嚴重職業性持有槍械之犯
    罪者，亦非無工作觀念或無正常工作而犯罪者，自無依該條項之規定宣告強制工
    作之必要，其認事用法尚無不合。檢察官上訴意旨以被告此部分所為係犯槍砲彈
    藥刀械管制條例第八條第四項之寄藏獵槍罪，而非同條例第十一條第四項（檢察
    官上訴書誤植為第三項）之罪，並指原判決主文與事實、理由不無矛盾，求予撤
    銷改判云云，惟查被告所受託寄藏之槍枝，僅屬可發射金屬具有殺傷力之土造長
    槍而已，業據刑事警察局鑑驗無訛，已如前述，其不屬於制式之獵槍當無疑義，
    且該所謂「獵槍」既為土造，則其規格、準確度及殺傷力勢必遜於制式獵槍，危
    害性自不若制式槍枝，是如以同條例第八條第四項之罪刑加以科處，顯然過苛，
    原審於變更法條後，改以同條例第十一條第四項之寄藏可發射金屬具有殺傷力之
    槍枝論罪，見解並無錯誤，檢察官此部分之上訴即無理由，應予駁回。
三、另公訴意旨略以：被告乙○○於九十年三月四日，又基於傷害犯意，在其前揭住
    處徒手及持木棍毆打被害人丙○○，致溫女受有頭痛頭暈，左肩前胸痛，額、臉
    、左大腿淤血（十Ｘ八公分、八Ｘ四公分、四Ｘ三公分、十八Ｘ十五公分），右
    頂血腫四Ｘ三公分，上下眼瞼皮下溢血等傷害，且以上述土製獵槍對狗瞄準，以
    加害生命之事，恐嚇溫女稱：「你要跑就跟狗一樣」等語，致生危害於溫女之安
    全，因認被告尚涉犯刑法第二百七十七條第一項傷害罪、第三百零五條恐嚇罪嫌
    云云。
四、按犯罪事實應依證據認定之，無證據不得推定其犯罪事實；又不能證明被告犯罪
    者，應諭知被告無罪之判決，刑事訴訟法第一百五十四條、第三百零一條第一項
    分別定有明文。再按告訴人之告訴，係以使被告受刑事訴追為目的，是其陳述是
    否與事實相符，仍應調查其他證據以資審認（最高法院五十二年台上字第一三○
    ○號判例參照）。又事實之認定，應憑證據，如未能發現相當證據，或證據不足
    以證明，自不能以推測或擬制之方法，為裁判基礎（最高法院四十年台上字第八
    六號判例參照）。再者，認定不利於被告之事實，須依積極證據，苟積極證據不
    足為不利於被告事實認定時，即應為有利於被告之認定，更不必有何有利之證據
    （最高法院三十年上字第八一六號判例參照）；而所謂「積極證據足以為不利被
    告事實之認定」係指據為訴訟上證明之全盤證據資料，在客觀上已達於通常一般
    之人均不致於有所懷疑，而得確信被告確曾犯罪之程度，若未達到此一程度，而
    有合理懷疑之存在時，即無從為有罪之認定（最高法院七十六年台上字第四九八
    六號判例參照）。
五、訊據被告堅決否認涉有前揭公訴人所指之傷害及恐嚇罪嫌，於本院調查時辯稱：
    「我沒有打告訴人，是她自己發生車禍，我也沒有拿長槍恐嚇她，告訴人原名叫
    做溫美珍，我和她同居十幾年了，當天是她向我要新台幣（下同）三萬七千元要
    繳車款，但是我沒有那麼多錢，只有給她一萬元，後來她不高興就離開了，事後
    她發生車禍，我還幫她處理車子的事情，還叫我的孩子買藥給她擦，她純粹是另
結新歡，所以才設詞誣告，另外因為她和我同居很久，知道我那裡有原住民「馬
    沙克」寄放的長槍及十字弓，她不高興就去舉發我‧‧‧」等語。其選任辯護人
    辯護意旨則以：(一)告訴人係於九十年三月四日十九時三十分許駕駛自用小客車要
    離開被告住處，行駛約一百五十公尺左右不慎衝向山壁而發生車禍，告訴人所受
    之傷部位在臉部，有告訴狀及所附照片可證，且告訴人提出之兩份花蓮醫院診斷
    書中，由吳聲平醫師簽章之診斷書，僅記載告訴人上下眼瞼皮下溢血而已，但告
    訴人竟又提出另紙由侯永成出具傷勢遍及頭、臉、胸、大腿之診斷書，與照片顯
    示不符，其傷是否為告訴人自己加工所致，令人懷疑。(二)告訴人確有駕駛車輛撞
    山壁之行為，此為告訴人自承不諱，其車頭嚴重凹陷，有證人甲○○到院證明，
    可見車禍時撞擊力甚大，受傷部分應在頭、臉部，前胸及手腳間仍難免除，縱兩
    份診斷書所示之傷勢為同一情況發生，應係車禍所致。(三)證人甲○○於原審到庭
    證稱，其受託於被告在九十年三月五日清晨，將告訴人之車輛移至路上，當時告
    訴人與被告二人相處並無異樣，告訴人尚且說其臉部之傷為車禍所致。又告訴人
    於偵訊時亦稱：隔天早上我開車載（被告）到招呼站，他就下車等語（見他字卷
    第十二頁反面），足見告訴人於受傷後仍與被告同行而未露驚恐，顯見被告並未
    對其毆打。(四)告訴人與被告同居十幾年，因告訴人另結新歡而離開被告，但不時
    向被告索取金錢，九十年三月四日，即因告訴人上山至被告住處懇求借款，被告
    僅給一萬元，告訴人不悅離去，而後發生車禍。被告住在山上又無交通工具，夜
    間無法送醫，翌日請甲○○救出車輛後才護送告訴人至吉安就醫。(五)告訴人之告
    訴狀並未提及被告持獵槍恐嚇情節，至偵訊時才稱：「他打我之後我要跑，他拿
    獵槍對著狗作勢並射擊，對我說你要跑就會和狗一樣，我趁隙逃跑，開車不慎撞
    及路中不知何人放置之電線桿」，惟至原審改稱：車禍後被告將伊拉回家，拿槍
    出來射擊子彈，還指著狗說：妳再走，我就打那個狗給妳看，妳就跟那狗一樣‧
    ‧‧云云，前者指車禍前被告便以槍恐嚇，後者指車禍後被告始以槍恐嚇，指訴
    情節大相歧異。
六、公訴人認被告涉犯右揭傷害及恐嚇罪嫌，無非係以告訴人丙○○之指訴及卷附之
    診斷書、照片，作為認定被告涉有此部分犯行之依據。惟查：
  (一)告訴人固於檢察官偵訊時指稱：被告於九十年三月四日晚上七點多，在其住處用
    拳頭、木棍打我臉部、腿部，‧‧‧打我之後我要跑，他拿獵槍對著狗作勢要射
    擊，對我說妳要跑就會和狗一樣，我趁隙逃跑，開車不慎撞及路中不知何人放置
    之電線桿云云（見他字卷第十頁反面及第十一頁正反面），而於原審訊問時則稱
    ：三月四日晚上七點多我到被告家裡，一進門他就把我頭髮抓住，用拳頭捶我額
    頭，再用木棍打我，打了一陣子，我說要上廁所，他還恐嚇我不能出去，我出去
    上廁所，就趕快上車要逃命，他從大門用木棍攔住，擋住車子燈光，以致我開車
    出去撞到前面小山，我只好下車，他就再將我拉回他家，他拿槍出來發射子彈，
    還指著外面的狗說『妳再走我就打那個狗給妳看，妳就跟那個狗一樣』，我為了
    保命我就什麼都答應他，他要我回去跟他一起住，我說好云云（見原審卷第十六
    頁），細查其就被告持槍恐嚇之舉，究係發生在車禍之前或車禍之後之陳述，前
    後明顯不一，已有瑕疵，是其不利於被告之指證能否遽以採信，即非無疑；且此
    非關告訴人之智識高低，而屬告訴人之親身經歷，若其確曾遭受被告恐嚇，衡情
    當不致將此重要情節前後順序錯置，而於偵審時有指訴不一之情形產生，檢察官
    上訴稱：告訴人關於「究係先開車或先遭槍枝威嚇」之指訴雖有不一，然其所指
    之基本事實則屬一致，且告訴人非受高等教育、條理井然之人，所言應屬可信云
    云，殊違證據法則，無法令人認同。
  (二)被告與告訴人曾為同居十餘年之男女朋友，之後告訴人則改與他人在一起，並與
    丈夫離婚等情，除有被告之供述可參外，尚經證人即告訴人之前夫江明坤於原審
    訊問時證述明確（見原審卷第六十六至六十七頁），可見被告此部分之陳述尚非
    子虛烏有。而告訴人於九十年三月四日晚上在被告住處前發生車禍後，就在被告
    住處過夜，此為被告及告訴人所不爭執，於翌日（三月五日）清晨五時許，被告
    之子林憲政（綽號「小阿德」）騎機車前往證人甲○○家央請何某去幫告訴人拉
    車，何某抵達現場後，看到告訴人之汽車貼在邊坡上，幾乎翻覆，且前保險桿部
    分已經撞凹，引擎蓋亦撞掀開，經何某判斷係駕駛人轉彎時車速過快，撞到山壁
    所致，在何某尚未處理之前，被告等已在旁邊挖洞，試圖將車翻正，但無法辦到
    ，後來何某便將吉普車綁上繩索自後拉曳，並叫告訴人上車扶住方向盤控制方向
    ，並請被告父子幫忙在旁扶著，避免車子翻覆，以此方法慢慢將車拉到被告住家
    前空地上，‧‧‧當時告訴人眼睛腫起來好像熊貓眼，何某好奇曾問被告，告訴
    人在旁亦有聽到，便回答何某說是車禍，被告和告訴人當時還嘻嘻笑笑，一切稀
    鬆平常，感覺不到有特別之異狀，被告與告訴人在何某拖車當中亦未曾發生任何
    言語爭執等情，為證人甲○○於原審及本院訊問時到庭結證綦詳且前後一致（見
    原審卷第五十一至五十三頁、本院九十一年一月三十日訊問筆錄第二至四頁），
    參以證人甲○○與被告、告訴人間並無利害關係，所為證詞當無偏頗之虞，應可
    採信，足見告訴人因車禍而受傷之事實當屬非虛，且依證人甲○○所描述之車損
    情節加以推斷，當時車禍之撞擊力應甚為巨大，則告訴人所受之傷勢亦非輕微；
    再者，苟告訴人前開指訴不假，則依常理，告訴人應不可能在證人甲○○到場拖
    車時，尚與被告有嘻笑之行為，甚至自承其臉部之傷痕係車禍所造成，是本院認
    為告訴人所指訴之情節，與其事後之行為舉止，顯有悖於常情及經驗法則之處，
    自難認定告訴人之傷勢係受被告毆打所造成。檢察官上訴稱：告訴人嘻笑係於翌
    日，憤恨之心已因時間推移而略減，參以當時尚有證人甲○○在場，其既係車禍
    受傷，縱有不經意之笑聲，亦不具何等意義云云，指摘原審採證有誤；檢察官所
    謂「告訴人憤恨之心必因時間之推移而略減」，進而推出「告訴人與被告翌日之
    嘻笑行為不具任何意義」之結論，苟此推論能夠成立，則告訴人又何必於事後再
    對被告提出不利之指控，又為何於證人甲○○好奇詢問被告時，自承臉部傷勢係
    因車禍所造成，凡此均足以說明告訴人之前揭指訴並非毫無瑕疵，而其所為指訴
    亦欠缺一致性之補強證據相佐，雖有照片及診斷書在卷，然此證據充其量亦僅能
    證明告訴人有受傷之事實而已，尚不能據以推論該傷勢必係遭被告毆打所致。
七、原審以告訴人之指訴有前後不一之瑕疵，且其於指訴遭被告毆打、恐嚇之翌日，
    竟仍與被告嘻笑如常，顯與常情及經驗法則有違，而告訴人曾於其指訴遭被告毆
    打之日發生車禍事故並曾受傷，是告訴人所提之診斷書、照片亦不能作為被告有
    毆打伊之證明等情，認為在客觀上尚未達於通常一般之人均不致於有所懷疑，而
    得確信被告確曾涉犯恐嚇及傷害罪嫌之程度；此外，再經職權調查結果，亦無其
    他確切之證據足認被告涉有此部分（含傷害及恐嚇）犯行，乃於理由欄中就此部
    分為被告無罪之諭知，採證翔實且不違論理法則，判斷亦屬正確，惟原審就被告
    被訴恐嚇部分亦於判決理由中交代，並認定被告尚無恐嚇之事實，雖屬的論，惟
    於判決主文中漏未就被告被訴恐嚇部分為無罪之諭知，則不無已受請求之事項漏
    未判決之違誤（按無罪與無罪之部分並不成立牽連犯，雖檢察官認被告恐嚇與傷
    害部分有牽連關係，惟既經審理後認定該二部分均無犯罪事實，則仍應就已起訴
    之各項罪嫌分別為無罪之諭知，方為適法）。雖檢察官上訴仍執前詞認為被告犯
    有傷害及恐嚇罪嫌，而指摘原判決此部分亦有不當，求予撤銷改判，固無理由，
    惟原判決此部分既有上開可議之處，自屬無可維持，仍應就主文漏判部分予以撤
    銷改判，更就被告被訴恐嚇部分為無罪之諭知，以符法制。
八、就楊玉山涉嫌違反槍砲彈藥刀械管制條例部分，應另移由檢察官分案偵辦之。
據上論斷，應依刑事訴訟法第三百六十八條、第三百六十九條第一項前段、第三百六
十四條、第三百零一條第一項，判決如主文。
本案經檢察官邱雲昌到庭執行職務。
中      華      民      國      九十一      年    三    月    二十二    日
                                  審判長法官    吳  鴻  章
                                        法官    林  慶  煙
法官    張  健  河
右正本證明與原本無異。
槍砲部分檢察官得上訴。
傷害、恐嚇部分均不得上訴。
                                      書記官    鄧  瑞  雲
中      華      民      國      九十一      年    三    月    二十二    日
